臺灣桃園地方法院民事簡易判決
110年度桃簡字第1552號
原      告  簡全森  
被      告  林青慧  
            李世杰  
上列當事人間請求撤銷信託登記等事件，於中華民國111年4月8
日言詞辯論終結，本院判決如下：
    主      文
被告間就如附表所示之債權行為及物權行為均應予撤銷。
被告李世杰應將如附表所示不動產之所有權移轉登記塗銷，回復
登記為被告林青慧所有。
訴訟費用由被告負擔。
    事實及理由
一、被告經合法通知，未於言詞辯論期日到場，核無民事訴訟法第386條所列各款情形，爰依原告之聲請，由其一造辯論而為判決。
二、原告主張：被告林青慧於民國109年間向原告借款新臺幣（
    下同）21萬元（下稱系爭債權），並簽發票面金額分別為15
    萬元、6萬元之本票交付原告以供擔保，嗣因被告林青慧遲
    未清償上開借款，屢經催討仍未獲付款，原告遂向本院訴請
    被告林青慧返還借款，並經本院以110年度訴字第34號民事
    判決（下稱另案判決）被告林青慧應給付原告21萬元，及自
    110年2月15日起至清償日止，按週年利率5％計算之利息確定
    在案，詎原告持另案判決查詢被告林青慧財產時，發現其名
    下如附表所示之不動產（下稱系爭不動產），已於110年3月
    22日信託登記予被告李世杰，而被告林青慧名下現僅有一輛
    汽車，且仍有貸款，則被告間所為如附表所示之債權行為及
    物權行為，顯為脫產行為而有害於系爭債權，爰依信託法第
    6條第1項規定，聲請法院撤銷之，併類推適用民法第244條
    第4項規定，請求被告李世杰塗銷如附表所示之所有權移轉
    登記，回復登記為被告林青慧所有。並聲明：(一)被告間就
    系爭不動產之債權行為及物權行為均應予撤銷。(二)被告李
    世杰應將系爭不動產所有權移轉登記塗銷，回復登記為被告
    林青慧所有。
三、被告均未於言詞辯論期日到場，亦未提出書狀為任何聲明或
    陳述。
四、原告主張被告林青慧積欠原告系爭債權尚未清償，經另案判
    決確定在案，且被告林青慧原為系爭不動產之所有權人，竟
    於110年3月22日將系爭不動產信託登記予被告李世杰等情，
    業據提出被告林青慧全國財產稅總歸戶財產查詢清單、附系
    爭不動產地籍異動索引、建物及土地所有權狀、系爭判決附
    卷可稽（見本院卷第4至10頁），並經本院調閱系爭不動產
    之登記申請書、土地及建物登記謄本與異動索引附卷為憑（
    本院卷第16至25頁、第34至47頁），經核與其所述相符；而
    被告2人既受合法通知而未於言詞辯論期日到場，亦未提出
    書狀予以爭執，爰依民事訴訟法第436條第2項、第280條第3
    項準用同條第1項等規定，視同自認，堪信原告之主張為真
    正。
五、得心證之理由：
  ㈠被告間就系爭不動產之債權行為及物權行為，均應予撤銷：
    1.按信託行為有害於委託人之債權人權利者，債權人得聲請
      法院撤銷之，信託法第6條第1項定有明文。又對信託財產
      不得強制執行。但基於信託前存在於該財產之權利、因處
      理信託事務所生之權利或其他法律另有規定者，不在此限
      ，信託法第12條第1項亦定有明文。次按債務人是否因系
      爭土地信託，致債權陷於清償不能或困難等狀態而定之。
      若債務人尚有資產足以清償債務時，系爭信託行為對於債
      權既無妨礙，即不得聲請法院撤銷之；如已致債權陷於清
      償不能或困難，即屬有害於債權，得聲請撤銷（臺灣高等
      法院暨所屬法院107年法律座談會民事類提案第9號研討結
      果參照）。
    2.經查，原告對被告林青慧有系爭債權存在，並經本院以另
      案判決確定在案，而被告林青慧將名下之系爭不動產信託
      登記予被告李世杰，則依信託法第12條第1項前段規定，
      原告即不得對之強制執行，復查被告林青慧除系爭不動產
      外，名下僅有一輛汽車，此有本院調取之稅務電子閘門財
      產調件明細表在卷可考（見本院卷第58頁反面），則對原
      告而言，被告林青慧上開信託行為，已致系爭債權陷於清
      償不能或困難，自屬有害債權。故原告依信託法第6條第1
      項規定，請求撤銷被告間就系爭不動產之債權行為及物權
      行為，核屬有據，應予准允。
  ㈡被告李世杰應將系爭不動產之所有權移轉登記塗銷，回復登
    記為被告林青慧所有：
    1.按債務人所為之無償行為，有害及債權者，債權人得聲請
      法院撤銷之。債務人所為之有償行為，於行為時明知有損
      害於債權人之權利者，以受益人於受益時亦知其情事者為
      限，債權人得聲請法院撤銷之。債權人依第1項或第2項之
      規定聲請法院撤銷時，得並聲請命受益人或轉得人回復原
      狀。民法第244條第1項、第2項、第4項前段定有明文。又
      信託法第6條第1項係為防止委託人藉成立信託脫產，害及
      其債權人之權益，故參考民法第244條第1項之規定，於信
      託法第6條第1項規定信託行為有害於委託人之債權人之權
      利者，債權人得聲請法院撤銷之，觀諸其立法理由即明。
      由此可知，信託法第6條第1項實與民法第244條第1項所規
      範之事項相類似，而信託法並未如民法第244條第4項規定
      「債權人得並聲請命受益人或轉得人回復原狀」，基於平
      等原則及社會通念，自有類推適用予以補充之必要。則於
      債權人依信託法第6條第1項之規定撤銷信託行為時，應得
      類推適用民法第244條第4項，並聲請命受益人或轉得人回
      復原狀。
    2.本院既認定原告得依信託法第6條第1項規定，請求撤銷被
      告間所為如附表所示不動產之債權行為及物權行為，則原
      告類推適用民法第244條第4項規定，請求被告李世杰將如
      附表所示不動產之所有權移轉登記塗銷，亦屬有據。
六、綜上所述，原告依信託法第6條第1項，併類推適用民法第24
    4條第4項之規定，請求撤銷被告間就系爭不動產之債權行為
    及物權行為，並請求被告李世杰將系爭不動產所有權移轉登
    記予以塗銷，回復登記為被告林青慧所有，為有理由，應予
    准許。
七、本件事證已臻明確，原告其餘主張、陳述及所提證據，經核
    與判決結果不生影響，爰不逐一論列，併此敘明。
八、訴訟費用負擔之依據：民事訴訟法第78條、第85條第1項前
    段。
中　　華　　民　　國　　111 　年　　4 　　月　　29　　日
                  桃園簡易庭  法  官  陳容蓉
以上為正本係照原本作成。
如不服本判決，應於送達後20日內，向本院提出上訴狀並表明上
訴理由，如於本判決宣示後送達前提起上訴者，應於判決送達後
20日內補提上訴理由書（須附繕本）。
如委任律師提起上訴者，應一併繳納上訴審裁判費。   
中　　華　　民　　國　　111 　年　　4 　　月　　29　　日
                              書記官  楊上毅　　　　　　
附表：
編號 系爭不動產 權利範圍 行為人 登記原因 債權行為 物權行為 1 桃園市○○區○○段000地號土地 100000分之1040 移轉人： 林青慧  受移轉人：李世杰 信託 原因發生日期：110年3月15日 登記日期：110年3月22日 登記字號： 110年德蘆登跨字第002470號 2 桃園市○○區○○段000○號建物 （門牌號碼：龍安街2段806號4樓） 全部